臺灣基隆地方法院交通事件裁定　　　　　　　　　　九十一年度交聲字第一一九號
　　原處分機關　交通部公路局臺北區監理所基隆監理站
　　聲明異議人
　　即受處分人　丙○○
右列聲明異議人即受處分人因違反道路交通管理處罰條例案件，對於交通部公路局臺
北區監理所基隆監理站民國九十一年六月十一日所為之處分（原處分案號：基監字第
裁四二─ＡＢＸ七九八九三二號），聲明異議，本院裁定如左：
    主  文
原處分撤銷。
丙○○不罰。
    理  由
一、本件原處分機關交通部公路局臺北區監理所基隆監理站（下稱原處分機關）係以
    聲明異議人即受處分人丙○○（下稱受處分人）所有之車牌號碼ＧＬＣ─８３２
    號重型機車，因車牌黏貼廣告紙致不能辨認牌號，而為警於民國九十一年四月二
    十二日中午十一時五十八分許，在臺北市中正區○○○路、愛國西路口攔檢查獲
    ，因認受處分人違反道路交通管理處罰條例第十三條第一款之規定，裁處新臺幣
    （下同）二千四百元罰鍰；受處分人則以該輛機車雖登記為伊所有，但伊平日均
    在基隆上班，上開機車係由伊夫甲○在臺北市騎用，平日維修保養與各類稅費亦
    由其夫負責，車牌黏貼廣告紙與伊毫無關係，因認原處分機關之裁罰違誤，依法
    具狀聲明異議。
二、按汽車行駛有損毀或變造汽車牌照、塗抹污損牌照，或以安裝其他器具之方式，
    使不能辨認其牌號者，處汽車所有人二千四百元以上四千八百元以下罰鍰，並責
    令申請換領牌照或改正；又本條例關於車輛所有人之處罰，如應歸責於運送人，
    租用人或使用人，亦適用之，道路交通管理處罰條例第十三條第一款、第八十五
    條第一項分別定有明文。經查受處分人係上開機車之所有人，業據其自承在卷，
    並有機車車籍查詢資料列印報表一紙在卷可參；又上開機車之車牌於前揭舉發時
    間、地點係以三張廣告單黏貼覆蓋致無法辨認牌號乙節，業據當時機車駕駛人即
    受處分人之夫甲○陳述明確，復經舉發員警即臺北市政府警察局中正第二分局警
    備隊小隊長乙○○到庭結證屬實（本院九十一年七月十九日、八月二日訊問筆錄
    參照），固堪認確有舉發之違規事實存在。惟查，機車之登記名義人與實際使用
    人有所不同，或夫妻相互使用登記對方名下所有之車輛，均為我國民間常見之情
    ，亦為本院職權上所知之事項，有關受處分人辯稱上開機車平日均由伊夫甲○在
    臺北市騎用，維修保養亦由甲○負責乙節，業經證人甲○到庭供承屬實，足認受
    處分人之辯解尚非無據；且本件違規舉發當日確係由甲○騎乘使用上開機車，亦
    如前述，縱有違規黏貼廣告紙致不能辨認牌號之行為，亦應審究是否應歸責於機
    車之使用人，尚難將此一違規事實歸責於平日未曾騎用、保養該機車之所有人即
    受處分人。職此，原處分機關依道路交通管理處罰條例第十三條第一款裁處受處
    分人罰鍰二千四百元，即有未合，受處分人之異議為有理由，自應由本院依法將
    原處分撤銷，並諭知本件不罰。
三、次按交通法庭認為聲明異議有理由或聲明異議雖無理由而原處分不當或違法者，
    應以裁定將原處分經聲明異議部分撤銷，並自為裁定，道路交通案件處理辦法第
    二十條固有明文，惟此限於針對聲明異議部分撤銷，而由法院針對聲明異議人本
    人諭知不罰或其他裁罰處分，以收程序經濟之效，至若真正違規人並非聲明異議
    人，即應由該管交通事件裁決機關重新調查後加以裁處，尚不待言。茲查本件違
    規事實不應歸責於受處分人，已如前述，至是否應歸責於上開機車之使用人即受
    處分人之夫甲○，應由原處分機關斟酌本院卷內調查事證後依法辦理，附此敘明
    。
四、據上論斷，應依道路交通案件處理辦法第二十條，裁定如主文。
中      華      民      國    九十一    年      八      月      六      日
                                        臺灣基隆地方法院交通法庭
                                              法  官  楊  皓  清
右正本證明與原本無異。
對於本件裁定如有不服，應於收受送達後五日內，向本院提出抗告書狀，敘述抗告之
理由，抗告於臺灣高等法院。
                                              書記官  陳  玲  誼
中      華      民      國    九十一    年      八      月      八      日
